【裁判字號】    91,再,21
【裁判日期】    920113
【裁判案由】    再審之訴
【裁判全文】
臺灣臺北地方法院民事裁定  九十一年再字第二一號
    再審原告    甲○○
    再審被告    國泰商業銀行股份有限公司
    法定代理人  李明賢
右當事人間請求再審之訴事件，再審原告對於中華民國九十一年二月二十六日本院九
十年度訴字第五八○四號確定判決提起再審之訴，本院裁定如左：
    主      文
再審之訴駁回。
再審訴訟費用由再審原告負擔。
    理      由
一、本件再審意旨略以：再審原告與再審被告間請求清償借款事件，經本院九十年度
    訴字第五八○四號判決再審原告應與其他被告連帶給付再審被告新台幣五十九萬
    二千三百零九元及自民國九十年八月五日起至清償日止之利息、違約金，該判決
    並於九十一年五月十六日確定。然因再審原告並未居住於台北縣汐止市○○里○
    ○鄰○○街九四巷二七號三樓之戶籍地，故未能收受上開確定判決，遲至本院執
    行處人員前往再審原告實際居住之台北市北投區○○○路○段三二九號四樓進行
    查封程序時，始知此事，而前往再審被告分行了解情形，於九十一年十月初始知
    悉再審原告之身分證遭變造冒用而成為他人向再審被告借款之連帶保證人，原確
    定判決未斟酌再審原告遭變造冒用之身分證，即判決再審原告敗訴，實有違誤，
    爰依民事訴訟法第四百九十六條第一項第十三款規定，提起再審之訴等語。
二、按再審之訴，應於三十日之不變期間內提起；前項期間，自判決確定時起算；但
    再審理由知悉在後者，自知悉時起算。民事訴訟法第五百條第一項、第二項定有
    明文。又提起再審之訴，應表明再審理由及關於再審理由並遵守不變期間之證據
    ，同法第五百零一條第一項第四款亦有規定。是提起再審之訴，應依民事訴訟法
    第五百零一條第四款表明關於遵守不變期間之證據，此為必須具備之程式。
三、又按判決，於上訴期間屆滿時確定；提起上訴，應於第一審判決送達後二十日之
    不變期間內為之，民事訴訟法第三百九十八條第一項、第四百四十條分別定有明
    文。經查：再審被告向再審原告提起清償借款訴訟，經本院以九十年度訴字第五
    八○四號於九十一年二月二十六日判決再審原告應如數給付，該判決因再審原告
    未居住於戶籍地而應送達處所不明，而由本院依職權為公示送達，經本院於九十
    一年三月二十八日將公示送達公告黏貼於本院牌示處，依法自該日起經二十日發
    生送達效力，是該判決業已合法送達再審原告，復因該判決合法送達於當事人後
    ，皆無人於上訴期間內提起上訴，是該判決即於九十一年五月十六日確定等情，
    業經本院調取本院九十年度訴字第五八○四號清償借款卷宗核閱無訛。再審原告
    於九十一年十月二十四日始提起本件再審之訴，顯已逾自判決確定時起算之三十
    日不變期間。再審原告雖另主張其係於九十一年十月初始知悉本件再審理由，故
    尚未逾不變期間云云，然其於九十二年一月六日收受本院命其補正之通知後，迄
    今未能提出遵守再審不變期間之證據，故尚難認其確於九十一年十月初始知悉再
    審理由而於不變期間內提起再審，揆諸前開說明，其提起本件再審之訴，自難認
    為合法。
四、據上論結，本件再審之訴為不合法，依民事訴訟法第五百零二條第一項、第九十
    五條、第七十八條，裁定如主文。
中      華      民      國    九十二    年      一      月    十三      日
                                        民事第二庭審判長法  官  丁蓓蓓
                                                        法  官  吳燁山
                                                        法  官  劉素如
右為正本係照原本作成
如對本裁定抗告須於裁定送達後十日內向本院提出抗告狀
中      華      民      國    九十二    年      一      月    十三      日
                                                        書記官  劉芳菊


司法院資訊處製作；財團法人民間司法改革基金會備份。
